【裁判字號】    89,易,28
【裁判日期】    890510
【裁判案由】    違反醫師法
【裁判全文】
臺灣嘉義地方法院刑事判決                            八十九年度易字第二八號
    公  訴  人  臺灣嘉義地方法院檢察署檢察官
    被      告  丙○○
    選任辯護人  汪玉蓮律師
                蔡碧仲律師
                吳碧娟律師
右列被告因違反醫師法案件，經檢察官提起公訴（八十八年度偵字第七七一八號），
本院判決如左：
    主  文
丙○○未取得合法醫師資格，擅自執行醫療業務，處有期徒刑壹年肆月，緩刑伍年。
扣案之「三年連用日記」壹本沒收。
    事  實
一、丙○○未具合法之醫師資格，不得執行醫療業務，竟自民國（下同）八十八年六
    月某日起，在嘉義市○○路三一一號其所經營之「崑元中藥房」兼「昆原接骨所
    」，為病患乙○○等不特定之多數人，從事診療病痛及開處方並施以藥劑之醫療
    業務。嗣於八十八年十一月十七日下午三時四十分許，為警在上址查獲，並扣得
    丙○○所有供執行醫療業務所用內載病患姓名及處方之「三年連用日記」一本。
二、案經嘉義市警察局移送臺灣嘉義地方法院檢察署檢察官偵查起訴。
    理  由
一、訊據被告丙○○矢口否認有何違反醫師法之犯行，辯稱：其未曾為病患診療、開
    處方及施以藥劑，扣案之「三年連用日記」係有人持藥方至其中藥房，向其買中
    藥時，其為備忘而登載；且其僅係為病患按摩推拿，此非醫療行為，其並未看病
    、賣藥、開處方云云。惟查：
（一）證人即病患乙○○於警訊時證稱：「因為我曾至嘉義市○○路三一一號昆原接
      骨所給負責人謝崑原看診：：：看診同時開立處方箋於筆記本內，因我的姓名
      、住址及處方箋在筆記本內，所以警方通知我前來接受調查：：：」、「我於
      八十八年六月間某日十七時許至昆原接骨所給該所負責人丙○○看診。」、「
      我當時因手腕關節及腰扭傷，所以丙○○醫師為我做手腕及腰部的推拿及貼上
      膏藥，另再開立筆記本內詳載之中藥材（肖文埔杞蘭小聿、天王介根）處方箋
      ，再自己依處方箋之藥材拿藥（粉末狀）給我。」等語（見警卷第四、五頁）
      ；而經本院囑託台灣台南地方法院訊問證人李靜儀是否曾至丙○○所經營之中
      藥房就診時，其結證供稱：「：：：我是陪我婆婆就診：：：時間大約是八十
      八年十、十一月間：：：當天我陪婆婆去時，醫生曾幫我婆婆看腳並矯正一下
      ：：：當時我婆婆有跟我說因為我剛懷孕一、二個月，有害喜現象，就叫我給
      那位醫生看看，醫生有幫我把脈，並要我留下地址，說將來要寄藥給我：：：
      」等語（見台灣台南地方法院八十九年三月十五日訊問筆錄）；且被告亦自承
      其無醫師資格（見警卷第三頁、偵查卷第十一頁背面），此外復有扣案內載病
      患姓名及處方之「三年連用日記」一本可資佐證，則被告所辯其未曾為病患診
      療、開處方及施以藥劑，其僅係為病患按摩推拿云云，即不足採。
（二）至證人乙○○於本院調查時固證稱被告僅係幫其推拿及貼藥布，其於警訊中之
      證詞係記錯云云。惟其於本院所為之證詞與前揭事證不符，且證人即警員甲○
      ○於本院調查時證稱乙○○警訊筆錄係由其製作，乙○○有承認去看病，亦讓
      乙○○看過筆錄才簽名，未施強暴脅迫等情明確（見本院八十九年一月二十八
      日訊問筆錄），足認證人乙○○事後迴護被告之詞亦不足採。
（三）證人黃殷純、王薏媜、黃秋春於本院囑託台灣高雄地方法院訊問時固均證稱被
      告僅推拿未開藥云云，惟彼等證詞尚不足證明被告未為證人乙○○、李靜儀看
      病之事實，況若非看病，則被告所賣之藥，又非獨具特殊療效，證人黃殷純、
      王薏媜、黃秋春等遠在高雄又何須至嘉義向被告買藥，足見彼等迴護被告之證
      詞亦不足採。
（四）按所謂醫療行為者，係指凡以治療、矯正或預防人體疾病、傷害、殘缺為目的
      ，所為的診察、診斷及治療；或基於診察、診斷結果，以治療為目的，所為的
      處方、用藥、施術或處置等行為的全部或一部的總稱。而被告未具醫師資格，
      為前開病患等不特定之人看診、把脈、開藥，業如前述，則被告所辯無非事後
      圖卸刑責之詞，並不足採，本件事證明確，被告犯行洵堪認定。
二、核被告所為，係犯醫師法第二十八條第一項前段之非醫師擅自執行醫療業務罪。
    查醫師法第二十八條第一項前段之罪，既以執行醫療業務為該罪之構成要件，自
    應以反覆實行同種類一定目的之社會活動為其行為內容，當然包括繼續多次之醫
    療行為在內，是被告於前開時、地先後多次之執行醫療業務行為，為單純一罪，
    不得論以連續犯，併此敘明。爰審酌被告犯罪之動機、目的、手段與其無醫師資
    格而行醫對病患生命健康所生危害甚大及其犯後未坦承犯行之態度等一切情狀，
    量處如主文所示之刑，以資懲儆。又被告未曾受有期徒刑以上刑之宣告，此有台
    灣高等法院被告全國前案紀錄表一份附於本院卷及臺灣嘉義地方法院檢察署被告
    刑案資料查註紀錄表一份附於偵查卷可稽，經此偵查及審理程序後，當知所警惕
    而無再犯之虞，本院因認本件所宣告之刑，以暫不執行為適當，爰併諭知緩刑五
    年，以啟自新。扣案「三年連用日記」一本，係被告所有供犯罪所用之物，應依
    刑法第三十八條第一項第二款之規定，宣告沒收。至扣案之血壓計一台，無法證
    明為被告執行醫療業務所使用之藥械，亦無證據足資證明為其供犯罪所用，亦非
    違禁物，爰不另宣告沒收。
三、據上論斷，應依刑事訴訟法第二百九十九條第一項前段，醫師法第二十八條第一
    項前段，刑法第十一條前段、第三十八條第一項第二款、第七十四條第一款，判
    決如主文。
本案經檢察官林世芬到庭執行職務。
中      華      民      國    八十九    年      五      月      十      日
                                        臺灣嘉義地方法院刑事第一庭
                                            法  官    陳  卿  和
右正本證明與原本無異。
如不服本判決，應於判決送達後十日內向本院提出上訴狀( 應附繕本 )。
中      華      民      國    八十九    年      五      月      十      日
                                            書記官    陳  桂  華
附錄：
醫師法第二十八條
未取得合法醫師資格，擅自執行醫療業務者，處一年以上三年以下有期徒刑，得併科
新台幣三萬元以上十五萬元以下罰金，其所使用之藥械沒收之。但合於左列情形之一
者，不在此限：
一  在中央衛生主管機關認可之醫院，於醫師指導下實習之國內醫學院、校學生或畢
    業生。
二  在醫療機構於醫師指示下之護士﹑助產士或其他醫事人員。
三  合於第十一條第一項但書規定者。
四  臨時施行急救者。
犯前項之罪因而致人傷害或死亡者，應依刑法加重其刑至二分之一，並負損害賠償之
責。


司法院資訊處製作；財團法人民間司法改革基金會備份。
